【裁判字號】    92,上重訴,30
【裁判日期】    920610
【裁判案由】    毒品危害防制條例
【裁判全文】
臺灣高等法院刑事判決                            九十二年度上重訴字第三號
    上  訴  人
    即  被  告  甲○○
    指定辯護人  本院公設辯護人  郭書益
右上訴人因毒品危害防治條例案件，不服臺灣桃園地方法院九十一年度重訴字第五九
號，中華民國九十二年四月十六日第一審判決（起訴案號：臺灣桃園地方法院檢察署
九十一年度偵字第二一一○九號）提起上訴，本院判決如左：
    主  文
上訴駁回。
    事  實
一、甲○○前因犯侵占罪，經臺灣屏東地方法院判處有期徒刑七月確定，於民國八十
    七年一月二十九日執行完畢；又因違反麻醉藥品管理條例案件，經臺灣高等法院
    高雄分院判處有期徒刑五月確定，於八十七年十一月十五日執行完畢。
二、甲○○於九十一年十一月二十一日，參加喜鴻旅行社舉辦之「喜鴻假期泰國六日
    遊」旅遊團前往泰國旅遊，該旅遊團之導遊（真實姓名、年籍均不詳）曾告知該
    團團員勿替他人攜帶物品回台，以避免帶到毒品海洛因等語，甲○○亦明知海洛
    因為毒品危害防制條例所規範之第一級毒品，不得非法持有、運輸及販賣，且屬
    懲治走私條例所規定未經許可不得私運來臺之管制物品。九十一年十一月二十五
    日晚間，甲○○在泰國芭達雅下塌旅館附近店名不詳之ＰＵＢ中飲酒時，一名真
    實姓名、年籍均不詳，年約三十餘歲之泰國男子與甲○○搭訕，於與甲○○合照
    後，即委託甲○○將四盒「菠蘿蜜干果禮盒」（二大盒及二小盒，二小盒內確實
    放置菠蘿密干果）帶回臺灣外，並謂﹕入境中正機場後會有人持甲○○之照片在
    入境大廳取貨，同時會給付新台幣（下同）一萬元作為報酬等語。甲○○明知其
    中二大盒「菠蘿蜜干果禮盒」（每大盒內各盛裝二塊海洛因磚，但以小包菠蘿密
    干果之包裝紙包覆）之重量，明顯與菠蘿密干果包裝袋上所標示之重量不同，上
    開二大盒禮盒內所裝物品應為第一級毒品海洛因磚，仍應允之，而與該名泰國男
    子基於運輸管制物品第一級毒品海洛因進口之共同犯意聯絡，收受上開內裝海洛
    因磚之「菠蘿密干果禮盒」，並將之放置於其所有之行李箱內，於九十一年十一
    月二十六日中午十二時三十分，自泰國曼谷搭乘長榮ＢＲ二一二班機返回桃園縣
    大園鄉中正國際機場，而自泰國曼谷私運海洛英進入國境。嗣於同日下午五時三
    十分許，甲○○在中正機場第二航廈入境室提領前開行李時，為財政部台北關稅
    局稽查組人員，在該行李由五號綠線檯移至七號紅線檯時發現有異，遂進一步檢
    查，旋於同日十八時許，在前開行李箱內之二大盒「菠蘿蜜干果禮盒」中查獲四
    塊海洛英磚（每個禮盒盛裝二塊，四塊合計淨重一四七三‧九０公克、包裝重五
    八‧七七公克，純度百分之七三‧六五，純質淨重一０八五‧五三公克），並扣
    得該名泰國男子所有供盛裝、包裝前開海洛因所用之「菠蘿蜜干果禮盒」紙盒二
    個、內包裝袋四個，而查悉上情。
四、案經財政部台北關稅局查獲報請法務部調查局桃園調查站移送臺灣桃園地方法院
    檢察署檢察官偵查起訴。
    理  由
一、認定犯罪事實所憑之證據及其認定之理由
（一）被告之供述：被告甲○○於財政部台北關稅局詢問時自承：扣案裝有四塊海洛
      英磚之「菠蘿蜜干果禮盒」二大盒，係在泰國ＰＵＢ中有人託我帶回，在泰國
      時有人向我要照片，在入境大廳會有人持照片接我，那時候才交貨等語。於法
      務部調查局桃園調查站詢間時更明確供稱：我於二十五日晚間，在泰國芭達雅
      下榻飯店旁某ＰＵＢ（名稱已忘記）中飲酒時，一名年約三十餘歲，身高約一
      百六十七公分，可能是泰國人的男子以國語與我交談，並要求與我以拍立得相
      機合照，拍照後並委託我將二大盒、二小盒「菠蘿蜜干果禮盒」帶回臺灣，在
      抵達中正機場出關後自然會有人找我取貨，並當場交付酬勞一萬元；我將前開
      物品放置於我的行李箱內，於抵達臺灣入境通關時遭海關人員查獲，經海關拆
      開檢查，該等「菠蘿蜜干果禮盒」中，其中二小盒內確實係放置菠蘿蜜干果，
      另外二大盒內則是放置疑似海洛因毒品四包（每盒內放置二包疑似海洛因磚）
      等語（偵查卷第三至五頁、第十一至十二頁）。嗣於偵查中亦供稱：「（單純
      帶四盒餅乾，代價一萬元，是否過高？）我有懷疑，且當時團員有叫我不要帶
      ，但我想說沒關係。」等語（偵查卷第十九頁）。又於原審九十一年十一月二
      十六日訊問時自承；在泰國芭達雅酒店（ＰＵＢ）喝酒，一名會講國語之泰國
      回臺灣送給朋友，我原本不答應，之後他說會請來中正機場取貨的人，給我一
      萬元，我就答應他。並稱：我回飯店時有懷疑裡面裝毒品等語（原審九十一年
      聲羈字第四四八號卷）。被告並於原審審理中供承：因為導遊先前就有跟我們
      提到這個問題，所以有團員叫我不要帶（菠蘿密干果禮盒）等語（原審卷第一
      五六頁）。足見被告為圖一萬元之利益，確有於上開時、地，將該不詳姓名之
      泰國人委託攜帶之「菠蘿密干果禮盒」帶回臺灣之事實。
（二）喜鴻旅行社出具之「喜鴻假期旅客名單」一紙、被告之
      紀錄表一張、機票存根壹張及登機證二張（原審卷第五五至六九頁、第九一至
      九二頁）：由上開文件內容可知，被告確於九十一年十一月二十一日，參加「
      喜鴻假期泰國六日遊」旅遊團，由中正國際機場搭乘飛機前往泰國旅遊，並於
      九十一年十一月二十六日中午十二時三十分，在泰國曼谷搭乘長榮ＢＲ二一二
      班機飛回桃園縣大園鄉中正國際機場。
（三）關稅局扣押貨物、運輸工具收據及搜索筆錄一紙：其上載明本件係於九十一年
      十一月二十六日下午五時三十分許，甲○○在中正機場第二航廈入境室提領前
      開行李時，為財政部台北關稅局稽查組人員，在該行李由五號綠線檯移至七號
      紅線檯時發現有異，旋於同日十八時許，在甲○○攜帶之行李箱內之糖果盒中
      查獲毛重一四九二公克之疑似海洛因（偵查卷第八頁）。
（四）扣案之疑似海洛因磚四塊（毛重一四九一公克）及照片共五張（即包裝上開毒
      品之小包裝袋四個、菠蘿密干果紙盒二大個、被告攜帶之旅行箱等，見原審卷
      第二九頁、偵查卷第九頁）：由上開照片及扣案物品可知，該「菠蘿密干果禮
      盒」紙盒共有二個，每盒內有二小包菠蘿密干果，惟將二小包菠蘿密干果包裝
      袋撕開後，裡面即為磚形白色之疑似毒品。
（五）法務部調查局九十一年十二月三十日所出具調科壹字第０八０００五九四一號
      鑑定通知書乙紙（原審卷第一百零六頁）：該通知書載明，桃園縣調查站於九
      十一年十一月二十六日移送，自被告托運之行李中扣得之磚形白色物品四塊，
      均含第一級毒品海洛因成分，合計淨重一四七三‧九０公克、包裝重五八‧七
      七公克，純度百分之七三‧六五，純質淨重一０八五‧五三公克，堪認被告所
      運輸者確係第一級毒品海洛因無訛。
（六）原審之勘驗筆錄及扣案「菠蘿蜜干果禮盒」紙盒內小包裝袋之影本一紙：原審
      當庭勘驗前述「菠蘿蜜干果禮盒」紙盒內之小包裝袋，其上記載之重量為「淨
      含量一００公克」（見原審卷第四三、四四、四七頁）。細繹包裝袋，其上除
      印製有中文名稱即﹕「菠  蜜干果」外，並有﹕「淨含量100g」之標示，再參
      酌「菠蘿蜜干果禮盒」內有二小包，整盒之重量約僅二百公克，惟被告所攜帶
      之二盒「菠蘿蜜干果禮盒」，重量竟高達一千四百九十一公克（不含紙裝及內
      包裝袋，見原審卷第二十九頁之照片）等事實，可知被告極易查知、感覺。再
      者，扣案之海洛因呈磚型（見原審卷第二九頁照片），若以手加以按壓，即可
      感覺內裝物品係密實且呈磚形，顯與一般確實裝乘菠蘿蜜干果之禮盒明顯不同
      ；加以係由陌生人在異國，以高代價託交，而所約定拍照、交貨、辨認之方式
      ，亦大有可疑且大違常情，足見被告對其所運輸者係毒品海洛因已有充分之認
      識。
（七）綜上所述，本件事證明確，被告犯行堪以認定。
二、被告之辯解及本院之判斷
（一）被告辯稱不知所攜帶入境之物品為第一級毒品海洛因，不可能為一萬元之小利
      冒如此大之風險，該名泰國男子在ＰＵＢ交付「菠蘿密干果禮盒」時，全部團
      員都有看到，不可能是違禁物云云。
（二）本院查：
    1.泰國、緬甸及中南半島金三角等地，為種植毒品之產地，亦為毒販輸出毒品海
      洛因之大宗，乃眾所皆知之事實。其次，警方在中正機場屢屢查獲將毒品藏匿
      於身上或行李箱內之運毒者，亦曾多次破獲販賣或運輸數量龐大之海洛因磚案
      件，對於此種案件，電視新聞及報紙等媒體均會加以報導，因此，被告對於走
      私毒品者，常利用自中南半島入境之遊客，在行李箱中夾帶海洛因磚等毒品，
      闖關入境之犯罪方式，自應有所知悉。再者，二大盒、二小盒「菠蘿蜜干果禮
      盒」之價值不高，且得經由郵寄之方式合法輸入台灣，若非上開禮盒內裝有毒
      品等違禁物，該名泰國男子何以願意以一萬元之代價，請素不相識之被告順手
      將該物品從泰國帶入台灣？參以該名泰國男子並未留下雙方之姓名、地址，亦
      未告知取貨人之姓名、地址，卻以拍下被告照片此等不尋常之方式，使取貨人
      得以至中正機場尋得被告，顯見該名泰國男子有意隱瞞自身及取貨之人之身分
      ，益見該名泰國男子委託被告送貨之行為，涉及不法。況且，被告參加該旅遊
      團時，導遊已提醒團員，不要替他人攜帶物品回台，以免帶到毒品。被告於收
      受上開禮盒後，對於上開禮盒之實際重量、緊實程度，均與該禮盒標示之內容
      不符，可以顯然查知；期間被告亦懷疑裡面裝有毒品，更有團員提醒被告不要
      帶上開禮盒，均已如前述，惟被告仍執意攜帶上開禮盒回台，益見被告對於上
      開禮盒內裝有毒品之情形，確有知悉，然因有利可圖，猶冒險攜帶入境。
    2.原審依據前述喜鴻旅行社出具之「喜鴻假期旅客名單」，傳訊與被告一同至泰
      國旅遊之團員徐國庭、林倩玲、林怡君到庭作證。證人徐國庭證稱：去ＰＵＢ
      的時候並沒有陌生人過來跟我們聊天，也沒有看到陌生人拿東西過來要我們幫
      忙帶回臺灣，在旅遊期間均與被告睡同房，並未留意到被告有向他人拿禮盒，
      也沒有留意被告有無帶菠蘿蜜禮盒等語。證人林倩玲證稱：在ＰＵＢ的時間我
      沒有留意到有無陌生人過來跟其他團員聊天，因為我就是喝酒跳舞，當天ＰＵ
      Ｂ結束後，導遊帶我們整團坐車一起回飯店，在ＰＵＢ裡面都沒有人購物，也
      沒有看到有人拿禮盒託我們團員帶回臺灣等語。證人林怡君證稱：在ＰＵＢ裡
      面有日本人過來找我聊天，沒有注意到有無其他人拿禮盒過來找我們團員，那
      天我們是一起回飯店，回飯店的時候並沒有看到團員帶大小包的禮盒，在飯店
      是徐國庭跟甲○○同一房等語（原審卷第一二四至一三四頁）。上述三位證人
      均未看見被告與該名泰國男子接洽之情形，可見被告辯稱：全部團員都有看見
      ，不可能是違禁物云云，顯屬無據。至於上述證人，雖未看見被告自ＰＵＢ攜
      帶「菠蘿密干果禮盒」回飯店，但證人對於其他團員之行為，多以「沒有留意
      」、「沒有注意」之用語描述，核與其等在ＰＵＢ內之活動，或係自己喝酒跳
      舞、或係與日本人交談，分別各自玩樂之情形，相互吻合，且與一般並非熟識
      之旅遊團員，不會特別注意其他團員行徑之情形，並無違背，是被告在ＰＵＢ
      裡自該名泰國男子處，取得上述「菠蘿密干果禮盒」之行為，未被其他團員所
      留意，亦與常情無違。
    3.綜上所陳，被告前開辯解，顯為事後卸責之詞，不足採信。
三、論罪科刑之理由：
（一）按海洛因係毒品危害防制條例第二條第一項第一款所定之第一級毒品，亦為行
      政院依懲治走私條例之規定所公告之甲項管制進出口物品第四項之管制物品，
      禁止進出口，被告將毒品海洛因運輸、私運進入國境，核其所為，係犯毒品危
      害防制條例第四條第一項之運輸第一級毒品罪及懲治走私條例第二條第一項之
      私運管制物品進口罪。其持有第一級毒品海洛因之低度行為，為運輸毒品之高
      度行為所吸收，不另論罪。又被告與該名真實姓名、年籍均不詳之泰國成年男
      子，就前開犯行，有犯意聯絡與行為分擔，為共同正犯。被告以一運輸行為同
      時觸犯上述二罪名，為想像競合犯，應依刑法第五十五條規定，從較重之毒品
      危害防制條例第四條第一項之運輸第一級毒品罪處斷。
（二）被告前有如事實欄所載之犯罪科刑執行情形，有本院被告全國前案紀錄表在卷
      可按，其受有期徒刑之執行完畢後，五年以內再犯本罪，為累犯，因法定本刑
      為死刑、無期徒刑部分不得加重，應僅就得併科之罰金刑部分加重其刑。
（三）原審以被告罪證明確，適用毒品危害防制條例第四條第一項、第十八條第一項
      前段、第十九條第一項前段，懲治走私條例第二條第一項、第十一條，刑法第
      十一條、第二十八條、第五十五條、第四十七條、第三十七條第一項之規定，
      並審酌被告攜帶毒品之淨重高達一四七三‧九０公克、純質淨重為一０八五‧
      五三公克，數量、價值均鉅，若因而在國內流通，將對我國人民身心健康產生
      鉅大危害及被告犯罪後否認犯行，態度非佳等一切情狀，判處無期徒刑，褫奪
      公權終身；另以扣案之海洛因四塊（淨重一四七三‧九０公克、純度百分之七
      六‧三五、純質淨重一０八五‧五三公克），係被告所運輸之毒品，應依毒品
      危害防制條例第十八條第一項前段規定，予以沒收銷燬之；扣案之「菠蘿蜜干
      果禮盒」紙盒二個及內包裝袋四個，為共犯即該名泰國男子所有，供盛裝、包
      裝毒品之物；被告所有之行李箱一個，係供運輸本案毒品所用之物，亦據被告
      供承在卷，雖未扣案，均應依同條例第十九條第一項前段規定，予以宣告沒收
      。至於被告運輸毒品海洛因可得之一萬元，因被告尚未交付海洛因予該名泰國
      宣告沒收。本院經核認事用法並無不當，量刑亦稱妥適。被告上訴否認犯罪，
      指摘原審判決不當，為無理由，應予駁回。
據上論斷，應依刑事訴訟法第三百六十八條，判決如主文。
本案經檢察官鍾鳳玲到庭執行職務。
中      華      民      國      九十二      年      六      月    十    日
                              臺灣高等法院刑事第七庭
                                  審判長法  官  吳  啟  民
                                        法  官  施  俊  堯
                                        法  官  林  瑞  斌
右正本證明與原本無異。
如不服本判決，應於收受送達後十日內向本院提出上訴書狀，其未敘述上訴之理由者
並得於提起上訴後十日內向本院補提理由書（均須按他造當事人之人數附繕本）。
                                        書記官  丁  淑  蘭
中      華      民      國    九十二    年      六      月      十      日
附錄：本案論罪科刑法條全文
毒品危害防制條例第四條第一項
製造、運輸、販賣第一級毒品者，處死刑或無期徒刑；處無期徒刑者，得併科新台幣
一千萬元以下罰金。
懲治走私條例第二條第一項
私運管制物品進口、出口逾公告數額者，處七年以下有期徒刑，得併科新臺幣三百萬
元以下罰金。


司法院資訊處製作；財團法人民間司法改革基金會備份。
